臺灣高等法院民事判決
                                    108年度重上字第336號
上  訴  人  林均衡  

訴訟代理人  王彩又律師
複 代理 人  許美麗律師
訴訟代理人  蔡麗雯律師
被 上訴 人  林惠珍  
訴訟代理人  許桂挺律師
上列當事人間請求損害賠償等事件，上訴人對於中華民國108年2
月27日臺灣新竹地方法院106年度重訴字第93號第一審判決提起
上訴，並為訴之追加，本院於109年1月15日言詞辯論終結，判決
如下：
    主  文
原判決廢棄。
被上訴人應給付上訴人新臺幣陸佰捌拾肆萬柒仟玖佰壹拾玖元，
及自民國一百零六年五月十六日起至清償日止，按週年利率百分
之五計算之利息。
第一、二審費用均由被上訴人負擔。
本判決所命給付，於上訴人以新臺幣貳佰貳拾捌萬元為被上訴人
供擔保後得假執行，但被上訴人如以新臺幣陸佰捌拾肆萬柒仟玖
佰壹拾玖元預供擔保，得免為假執行。
    事實及理由
壹、程序部分：
    按第二審為訴之變更追加，非經他造同意，不得為之，但請
    求之基礎事實同一者，不在此限。民事訴訟法第446條第1項
    、第255條第1項第2款定有明文。上訴人於原審主張其與被
    上訴人共同出資購買新竹縣○○市○○○街00號12樓（下稱系爭
    房屋）及其坐落土地（與房屋合稱系爭房地），將系爭房地
    1/2權利借名登記與被上訴人，因被上訴人擅自出售系爭房
    地並將所有權移轉登記予他人，依民法第226條第1項規定請
    求被上訴人賠償其所受損害新臺幣（下同）684萬7,919元。
    嗣上訴後，另主張如認其對系爭房地無共有權，被上訴人受
    有上訴人代為支付價金之利益，並受領上訴人為支付系爭房
    地價金而交付之款項，亦屬不當得利，追加備位依民法第17
    9條規定請求被上訴人返還425萬1,526元（見本院卷第45頁
    ），核屬基於同一基礎事實所為追加，依上開規定，應予准
    許。
貳、實體部分：
一、上訴人主張：伊與被上訴人原為男女朋友，已論及婚嫁，為
    婚後共同居住，於99年間協議共同向訴外人岱嵐建設有限公
    司（下稱岱嵐公司）購買「三十二品」建案A棟12樓預售屋1
    戶（即系爭房地），價金1,390萬元，由伊負擔2成自備款，
    被上訴人負擔交屋後裝潢費，日後應繳貸款本息則由兩造共
    同分擔，並同意以被上訴人名義與岱嵐公司簽約，系爭房地
    亦以被上訴人名義登記。嗣伊將原欲購置「48章」預售屋之
    訂金10萬元轉為系爭房地之訂金，另簽發面額58萬元支票乙
    紙作為簽約金，先後匯款15萬元、17萬元予岱嵐公司，並將
    伊出資以被上訴人名義簽約之「太睿觀」建案C1-02預售屋1
    戶（下稱太睿觀房地）出售所得252萬6,526元支票存入被上
    訴人之中國信託商業銀行帳戶（帳號：000000000000，下稱
    中國信託帳戶），作為支付系爭房地價金餘額之用。另匯款
    7萬元至中國信託帳戶繳納管線費，並先後交付現金6萬元、
    20萬元予被上訴人，供繳納以被上訴人名義向土地銀行之貸
    款。岱嵐公司於100年9月13日將系爭房地所有權移轉登記予
    被上訴人後，伊於系爭房屋裝潢期間仍陸續匯款計39萬5,00
    0元至被上訴人臺灣土地銀行帳戶（帳號：000000000000000
    ，下稱土地銀行帳戶）繳納房貸，並擔任三十二品公寓大廈
    管理委員會之管理委員，實質參與管理事務，系爭房地實屬
    兩造共有，依民法第817條第2項規定推定應有部分均等，伊
    於99年間與被上訴人就系爭房地應有部分1/2所有權成立借
    名登記契約（下稱系爭借名契約）。嗣兩造於101年8、9月
    間分手，伊多次要求被上訴人處理系爭房地，未獲回應，詎
    被上訴人於104年10月16日擅自以2,288萬元出售系爭房地並
    移轉所有權予第三人，於原審類推適用民法第549條第1項、
    第541條第2項規定，於106年4月17日寄發存證信函終止系爭
    借名契約，並以被上訴人不能返還系爭房地應有部分1/2所
    有權，應負損害賠償責任，依民法第226條第1項規定求為命
    被上訴人給付684萬7,919元，及自起訴狀繕本送達翌日起至
    清償日止，按週年利率5％計算利息之判決。原審駁回上訴人
    之請求，上訴人提起上訴，於本院另主張：如認系爭借名契
    約不存在，伊非系爭房地共有人，被上訴人受有上訴人代為
    支付價金100萬元之利益，並受領上訴人為支付系爭房地價
    金而交付之325萬1,526元，亦屬不當得利，追加備位依民法
    第179條規定請求被上訴人返還425萬1,526元本息，並上訴
    聲明：原判決廢棄。㈠先位聲明：⒈被上訴人應給付上訴人68
    4萬7,919元，及自起訴狀繕本送達翌日起至清償日止，按週
    年利率5％計算之利息。⒉願供擔保，請准宣告假執行。㈡備位
    聲明：⒈被上訴人應給付上訴人425萬1,526元，及自起訴狀
    繕本送達翌日起至清償日止，按週年利率5％計算之利息。⒉
    願供擔保，請准宣告假執行。
二、被上訴人則以：兩造間無借名登記合意，亦未約定系爭房地
    所有權各半，太睿觀房地及系爭房地均為被上訴人購買，上
    訴人代付價金係因兩造交往期間濃情密意所為之贈與。又縱
    兩造間有上訴人所指由上訴人負擔2成自備款，伊負擔裝潢
    費，並共同分擔貸款本息之協議，亦僅就相關費用如何分擔
    之約定，非約定所有權歸屬。再上訴人就其所為金錢給付，
    未舉證給付目的欠缺或不達之情事，其請求伊返還不當得利
    ，亦無理由等語，資為抗辯。並於本院答辯聲明：㈠上訴及
    追加之訴均駁回。㈡如受不利判決，願供擔保請准宣告免為
    假執行。
三、兩造不爭執事項（見本院卷第395-397頁）：
㈠、99年間以被上訴人名義與岱嵐公司簽約購買之「三十二品」
    建案A棟12樓預售屋1戶（即系爭房地）總價為1,390萬元，
    經岱嵐公司於100年9月13日移轉登記予被上訴人（見原審卷
    第272頁）。
㈡、100年7月23日以被上訴人名義向土地銀行新竹分行辦理系爭
    房地之住宅貸款1,112萬元，經該行於100年9月19日如數撥
    款，104年11月20日結清貸款餘額918萬4,162元（見原審卷
    第151-154頁）。
㈢、上訴人支付系爭房地之訂金10萬元，99年4月20日支付簽約款
    58萬元，99年6月24日匯款15萬元、17萬元予岱嵐公司支付
    系爭房地價金計100萬元，100年7月25日匯款7萬元至中國信
    託帳戶支付系爭房地工程管路費。再於100年12月25日、12
    月26日匯款3萬元、2萬8,000元，101年4月2日匯款5萬元、1
    01年4月26日匯款5萬8,000元、101年5月28日匯款5萬8,000
    元、101年6月28日匯款5萬7,000元、101年7月28日匯款5萬7
    ,000元、101年8月28日匯款5萬7,000元至土地銀行帳戶繳納
    系爭房地銀行貸款計39萬5,000元，以上合計146萬5,000元
    ，最後一次匯款係繳納101年9月貸款（見原審卷第13-15、1
    8-21頁）。
㈣、被上訴人於104年間以2,288萬元出售系爭房地，並於104年11
    月17日將系爭房地所有權以買賣為原因，移轉登記予訴外人
    鄭敦陽（見原審卷第133、158、273頁）。
㈤、98年9月21日以被上訴人名義與太睿建設股份有限公司（下稱
    太睿公司）、陳宏洲簽約購買之「太睿觀」建案C1-02預售
    屋1戶（即太睿觀房地），總價839萬，至100年1月31日止已
    付價金173萬2,800元均由上訴人給付。100年1月31日以252
    萬6,526元將系爭房地買賣契約之權利義務讓與訴外人林慧
    雯，林慧雯交付用以支付受讓價款之支票於100年2月1日兌
    現，存入中國信託帳戶（見原審卷第64-73、91、177-254頁
    ，本院卷第225、289、295-299、319-349頁）。
㈥、上訴人於106年4月17日寄發存證信函向被上訴人表示終止兩
    造間系爭房地之借名登記契約，被上訴人於106年4月18日收
    受（見原審卷第28-30頁）。
四、上訴人主張系爭房地應有部分1/2為其借名登記在被上訴人
    名下，其已終止系爭借名契約，系爭房地因可歸責被上訴人
    之事由已不能返還，先位依民法第226條第1項規定請求被上
    訴人賠償損害。如認系爭借名契約不存在，被上訴人受有上
    訴人代為支付價金之利益，並受領上訴人為支付系爭房地價
    金而交付之款項，備位依民法第179條規定請求被上訴人返
    還利得等語，為被上訴人否認，並以上開情詞置辯。是本件
    爭點應為：㈠兩造間就系爭房地1/2權利有無借名契約存在？
    ㈡如否，上訴人就系爭房地給付被上訴人之數額若干？上訴
    人得否依不當得利請求返還？茲分別析述如下：
㈠、兩造間就系爭房地1/2權利有無借名契約存在？
    按稱借名登記者，謂當事人約定一方將自己之財產以他方名
    義登記，而仍由自己管理、使用、處分，他方允就該財產為
    出名登記之契約。證明借名登記契約成立之證據資料，不以
    直接證據為限，倘原告就利己之待證事實，苟能證明在經驗
    法則或論理法則上，足以推認該待證事實存在之間接事實，
    非不得憑此等間接事實，推理證明彼等間存有借名登記契約
    （最高法院107年度台上字第414號判決意旨參照）。上訴人
    主張其就系爭房地應有部分1/2所有權借名登記在被上訴人
    名下等語，為被上訴人否認，經查：
  ⒈被上訴人前於98年9月21日與太睿公司、陳宏洲簽約購買太睿
    觀房地，總價839萬，100年1月31日以252萬6,526元將系爭
    房地買賣契約之權利義務讓與林慧雯，斯時已付之價金173
    萬2,800元均由上訴人給付，而林慧雯交付用以支付受讓價
    款之支票亦存入中國信託帳戶，作為支付系爭房地之價金及
    相關費用等情，為兩造不爭執（見不爭執事項㈤），加計上
    訴人支付系爭房地之訂金10萬元、簽約款58萬元、價金15萬
    元、17萬元共100萬元（見不爭執事項㈢），上訴人就系爭房
    屋出資金額達352萬6,526元，已超過系爭房地總價20％自備
    款278萬元（13,900,000元×20％＝2,780,000元，亦即總價1,3
    90萬元扣除貸款1,112萬元）。而依被上訴人主張其支出系
    爭房屋裝潢費所提單據（上訴人爭執真正）核算，倘被上訴
    人確有支出單據所載裝潢費用，合計約191萬1,490元（見原
    審卷第134-135、144-147頁）。又上訴人為繳納系爭房地之
    銀行貸款本息，於100年12月25日至101年8月28日期間陸續
    匯款39萬5,000元至土地銀行帳戶（見不爭執事項㈢），加計
    出售太睿觀房地所得252萬6,526元，扣除給付自備款餘款17
    8萬元後留存於中國信託帳戶之餘款74萬6,526元，共114萬1
    ,526元，自100年9月土地銀行撥款當月起，按每月應繳貸款
    本息5萬8,000元計算，上訴人匯入中國信託帳戶之款項約可
    供繳納20個月貸款本息（1,141,526元÷58,000元＝20月，小
    數點以下四捨五入），亦即約可繳納至102年4月；如同按每
    月應繳貸款本息5萬8,000元計算，自102年5月至104年11月
    結清貸款當月止共31個月，貸款本息計約179萬8,000元，均
    由被上訴人繳納，加計如被上訴人確已支付裝潢費用191萬1
    ,490元，被上訴人共支付370萬9,490元，與上訴人實際給付
    之金額392萬1,526元（3,526,526元＋395,000元），相去不
    遠。依此觀之，上訴人主張兩造協議日後應繳貸款本息由兩
    造共同分擔部分，雖因兩造於101年8、9月間分手（見本院
    卷第267頁），而無法認定兩造確實依協議內容分擔貸款本
    息，惟關於其主張兩造協議由上訴人負擔2成自備款，被上
    訴人負擔交屋後裝潢費部分，則與兩造就系爭房地實際負擔
    價金、裝潢費用之方式相符，上訴人此部分主張，尚非無據
    。
  ⒉依被上訴人不爭執真正其寄送予訴外人林志衡轉交上訴人之
    母即訴外人許玄里之100年12月30日電子郵件記載：「當初
    不顧我父母的反對下我堅持要跟均衡交往，我的出發點很簡
    單，也許你不認同，房子買我的名字...我只是要讓我父母
    安心，讓他們知道均衡會照顧我，我不會步上我兩個姐姐失
    敗婚姻的後塵」、「如果我真的要算計均衡我就直接拿他的
    錢去買名牌享受奢華，錢花完了還不留痕跡何必要他買房子
    呢？」、「當初支票匯進我戶頭也只有想說後面要付的錢還
    很多，裝潢家電的錢也是我要付的，房貸他先付，先辛苦2
    年等套房賣了400多萬再去繳貸款就會比較輕鬆，我哪裡占
    便宜ㄚ？」、「難道這也是我在算計均衡嗎？」、「我沒有
    要閃避處理房子的問題，設計師已經請了，錢付了，還有現
    場工人已經施工中，要繼續還是要中斷不用處理嗎？」、「
    我有絕對的誠意要處理房子的事，因為已沒有任何情感的牽
    扯，只剩金錢數字」等語（見原審卷第23、24頁），參以證
    人許玄里於原審到庭結證稱：伊有看過上開電子郵件，「房
    子買我的名字」是指三十二品的房子，99年間被上訴人到家
    裡，伊看到契約書登記被上訴人的名字，伊問錢都是上訴人
    出的，為何登記被上訴人名義，被上訴人說她姐姐的婚姻有
    些狀況，所以房子登記在她名下要讓她父母安心，伊稱拿到
    權狀的時候至少要登記兩個人的名字，被上訴人說她會處理
    。100年間，兩造為了裝潢的事情吵架，被上訴人沒有把房
    子名義登記回來，伊到被上訴人公司找她，叫被上訴人把名
    字改回來，全部登記為上訴人的名義，因為她當初有答應伊
    ，她說她沒有要佔這個房子的意思，之後被上訴人才寫上開
    電子郵件。「等套房賣了400多萬」的套房是指被上訴人自
    己住的套房，意思是要將她現在住的套房賣掉，繳三十二品
    房子的貸款等語（見原審卷第285-288頁），可知被上訴人
    以電子郵件向許玄里解釋因其不顧父母之反對與上訴人交往
    ，為使被上訴人之父母安心，始以被上訴人之名義購買系爭
    房地，並登記於被上訴人名下之動機，並說明上訴人雖將出
    售太睿觀房地取得之支票存入被上訴人帳戶（即中國信託帳
    戶）以支付相關貸款、費用，但被上訴人亦有支付裝潢、家
    電費用，且將以出售自身套房可得400多萬元繳納系爭房地
    貸款之出資情形，強調其未占上訴人便宜，亦非在算計上訴
    人，更表明係因系爭房屋仍在裝潢施工中致無法處理系爭房
    地之金錢問題，並非不願處理等內容，與證人許玄里關於被
    上訴人曾告知其登記為系爭房地名義人是要讓其父母安心，
    沒有要將系爭房地佔為己有之意之證言，互核一致，堪認被
    上訴人亦認系爭房地為兩造共同出資購買以供婚後居住，以
    被上訴人為登記名義人之目的，僅為使被上訴人父母認上訴
    人有意願且有能力照顧被上訴人，而無系爭房地之權利均歸
    被上訴人一人之意。再參以上訴人雖因裝潢問題與被上訴人
    發生爭執，而迄未入住系爭房屋，但仍擔任三十二品公寓大
    廈管理委員會之管理委員，實質參與管理事務之情，亦為被
    上訴人不爭執（見本院卷第63-73、419頁），堪認兩造基於
    婚後共同居住之目的，確有以由上訴人負擔2成自備款，被
    上訴人負擔交屋後裝潢費，及共同分擔貸款本息之方式，共
    同出資購買系爭房地，並登記在被上訴人名下之協議，是系
    爭房地權利屬兩造共有，依民法第831條準用同法第817條第
    2項規定，推定權利為均等，上訴人主張其就系爭房地應有
    部分1/2所有權借名登記在被上訴人名下，應可採信。
  ⒊雖被上訴人抗辯太睿觀房地為其購買，上訴人代付太睿觀房
    地價金亦為兩造交往期間濃情密意所為之贈與云云。惟由上
    開電子郵件內容觀之，被上訴人並未提及上訴人代付系爭房
    地或太睿觀房地之價金係基於贈與，且為澄清自己未占便宜
    ，亦非算計上訴人，於解釋兩人分配出資情形時，更稱「當
    初支票匯進我戶頭也只有想說後面要付的錢還很多」，將出
    售太睿觀房地取得之支票列為上訴人之出資，而非被上訴人
    之出資，顯見被上訴人主觀上亦認上訴人所支付太睿觀房地
    之價金，為上訴人所有，被上訴人此部分抗辯，自屬無稽。
  ⒋至上開電子郵件稱：「沒想到第一次長輩見面是這種局面，
    真的很丟臉」等語，上訴人主張所謂「第一次長輩見面」，
    係指上訴人於被上訴人寄發上開電子郵件前，帶自己父母前
    往被上訴人家中找被上訴人及被上訴人父母，發生爭執，被
    上訴人則主張係指被上訴人於100年中秋節到上訴人家中與
    許玄里正式見面。查上開電子郵件首段記載：「阿姨：我對
    昨天的失禮先道歉，對不起，沒想到第一次長輩見面是這種
    局面，真的很丟臉」等語，可見被上訴人與許玄里見面且發
    生爭執時間點為寄送上開電子郵件前一日即100年12月29日
    ，被上訴人稱係指被上訴人於100年中秋節到上訴人家中與
    許玄里正式見面，顯與事實不符，參以被上訴人之用語係「
    第一次長輩見面」，非謂「第一次與長輩見面」，且依上訴
    人所提為被上訴人不爭執真正之兩造與許玄里之合照，顯示
    被上訴人早於98年1月31日即共同出遊，而非許玄里於100年
    間前往被上訴人公司質問被上訴人時始第一次見面，被上訴
    人亦不爭執被上訴人與許玄里於98年1月31日已見過面，100
    年4月24日更共同用餐，僅抗辯二人間無互動等情（見本院
    卷第113頁），益證被上訴人並非100年12月29日始與許玄里
    第一次見面，上訴人主張「第一次長輩見面」係指兩造父母
    見面，應較為可信。原審竟以許玄里與被上訴人於100年12
    月30日前甫第一次見面，而認許玄里關於其於99年間曾要求
    將系爭房地登記為兩人名下之證言不可採，進而認定兩造間
    無借名登記契約存在，自嫌擅斷。
  ⒌被上訴人另抗辯：依上訴人曾於LINE向被上訴人告以：「我
    不是說妳不要做了，房子住不起這麼好就賣了，把賺的錢拿
    去做妳想要的生意，難道還沒對妳體貼嗎？」等語（見原審
    卷第140頁），足見上訴人認被上訴人得自由處分系爭房地
    ，且所得亦歸被上訴人所有，兩造間顯無借名登記合意云云
    。惟依上訴人上開陳述觀之，上訴人係以其同意出售系爭房
    地，由被上訴人以賺取之利潤或出售系爭房地之價金為資本
    經營事業之舉措，自認體貼，難認有承認系爭房地之權利均
    屬被上訴人，或上訴人就系爭房地無任何權利之意，被上訴
    人此部分抗辯，亦屬無稽。
  ⒍從而，兩造合意就上訴人將系爭房地應有部分1/2所有權借名
    登記與被上訴人，而成立系爭借名契約。又被上訴人就兩造
    間借名登記契約不存在之事實，固不負舉證責任，惟其既抗
    辯兩造間有與上開事實不能併存之贈與契約存在，即應為相
    當於本證之舉證活動，推翻兩造間就系爭房地應有部分1/2
    所有權存有借名登記契約之事實。而被上訴人就其抗辯上訴
    人支付之價金均屬贈與之事實，迄未提出任何證據為佐，
    即無法動搖本院前開系爭房地應有部分1/2所有權為上訴人
    借名登記在被上訴人名下之認定，併此敘明。
㈡、次按，借名登記之契約，其成立側重於借名者與出名者間之
    信任關係，性質上應與委任契約同視，倘其內容不違反強制
    、禁止規定或公序良俗者，應賦予無名契約之法律上效力，
    並類推適用民法委任之相關規定（最高法院106年度台上字
    第2678號判決意旨參照）。準此，類推適用民法第549條第1
    項、第541條第2項規定，借名登記之契約，因當事人之任何
    一方為終止意思表示而消滅，借名人即得請求出名人返還借
    名登記之標的物。查上訴人以106年4月17日存證信函向被上
    訴人表示終止系爭借名契約，經被上訴人於106年4月18日收
    受（見不爭執事項㈥），系爭借名契約固已消滅，惟被上訴
    人於104年間自行出售系爭房地，並移轉登記予鄭敦陽（見
    不爭執事項㈣），應返還之標的物陷於給付不能，上訴人依
    民法第226條第1項規定請求被上訴人賠償所受損害，即屬合
    法。又上訴人因被上訴人不能將系爭房地應有部分1/2移轉
    登記與上訴人，而受有相當於系爭房地價值1/2之損失，是
    其以被上訴人出售系爭房地之價金2,288萬元，扣除清償貸
    款餘額918萬4,162元後之一半計算，請求被上訴人賠償684
    萬7,919元〈（22,880,000元-9,184,162元）÷2＝6,847,919元
    〉，洵屬有據。
㈢、末按給付無確定期限者，債務人於債權人得請求給付時，經
    其催告而未為給付，自受催告時起，負遲延責任。其經債權
    人起訴而送達訴狀，或依督促程序送達支付命令，或為其他
    相類之行為者，與催告有同一之效力。又遲延之債務，以支
    付金錢為標的者，債權人得請求依法定利率計算之遲延利息
    ，應付利息之債務，其利率未經約定，亦無法律可據者，週
    年利率為5％。民法第229條第2項、第233條第1項前段、第20
    3條分別定有明文。上訴人於原審具狀請求被上訴人為給付
    ，該民事起訴狀繕本於106年5月15日送達被上訴人（送達證
    書見原審卷第33頁），是被上訴人就上開應給付之684萬7,9
    19元，應自起訴狀繕本送達翌日即106年5月16日起負遲延責
    任。
五、綜上而論，上訴人類推適用民法第549條第1項規定終止系爭
    借名契約，並因被上訴人陷於給付不能，先位依民法第226
    條第1項規定請求被上訴人給付上訴人684萬7,919元，及自1
    06年5月16日起至清償日止，按週年利率5％計算之利息，為
    有理由，應予准許。原審為上訴人敗訴之判決，尚有未洽，
    上訴論旨指摘原判決不當，求予廢棄改判，為有理由，爰由
    本院廢棄改判如主文第二項所示。又上訴人所為先位聲明之
    請求既有理由，本院自無就備位聲明為裁判之必要，併此敘
    明。另兩造均陳明願供擔保宣告准免假執行，經核均無不合
    ，爰分別酌定相當擔保金額准許之。
六、本件為判決基礎之事證已臻明確，本院經逐一審酌兩造歷審
    所提其餘攻擊、防禦方法及援用之證據，均認與前開論斷結
    果無礙，爰不再逐一論述，附此敘明。
七、據上論結，本件上訴為有理由，依民事訴訟法第450條、第7
    8條，判決如主文。
中    華    民    國   109    年     1    月    31    日
                    民事第十三庭  
                        審判長法  官  陳麗芬
                              法  官  湯千慧
                              法  官  邱蓮華
正本係照原本作成。
如不服本判決，應於收受送達後20日內向本院提出上訴書狀，其
未表明上訴理由者，應於提出上訴後20日內向本院補提理由書狀
（均須按他造當事人之人數附繕本）上訴時應提出委任律師或具
有律師資格之人之委任狀；委任有律師資格者，另應附具律師資
格證書及釋明委任人與受任人有民事訴訟法第466 條之1第1項但
書或第2項（詳附註）所定關係之釋明文書影本。如委任律師提
起上訴者，應一併繳納上訴審裁判費。
中    華    民    國    109   年    2     月    3     日
                              書記官  蘇意絜
附註：
民事訴訟法第466條之1（第1項、第2項）：
對於第二審判決上訴，上訴人應委任律師為訴訟代理人。但上訴
人或其法定代理人具有律師資格者，不在此限。
上訴人之配偶、三親等內之血親、二親等內之姻親，或上訴人為
法人、中央或地方機關時，其所屬專任人員具有律師資格並經法
院認為適當者，亦得為第三審訴訟代理人。